臺灣彰化地方法院民事裁定
111年度監宣字第11號
聲  請  人  胡漢江  


相  對  人  胡怡芳  

關  係  人  胡淑芳  

            胡櫂鍠  
            胡淑怡  
 上列聲請人聲請監護宣告事件，本院裁定如下：
    主    文
宣告胡怡芳（女、民國00年0月00日生、身分證統一編號：Z0000
00000號）為受監護宣告之人。
選定胡淑芳（女、民國00年0月00日生、身分證統一編號：Z0000
00000號）為受監護宣告之人之監護人。
指定胡漢江（男，民國00年00月00日生、身分證統一編號：Z000
000000號）為會同開具財產清冊之人。
聲請費用新臺幣壹仟元由受監護宣告之人負擔。
    理    由
一、按對於因精神障礙或其他心智缺陷，致不能為意思表示或受
    意思表示，或不能辨識其意思表示之效果者，法院得因本人
    、配偶、四親等內之親屬、最近一年有同居事實之其他親屬
    、檢察官、主管機關或社會福利機構之聲請，為監護之宣告
    ，民法第14條第1項定有明文。次按受監護宣告之人應置監
    護人。法院為監護之宣告時，應依職權就配偶、四親等內之
    親屬、最近一年有同居事實之其他親屬、主管機關、社會福
    利機構或其他適當之人選定一人或數人為監護人，並同時指
    定會同開具財產清冊之人。法院為前項選定及指定前，得命
    主管機關或社會福利機構進行訪視，提出調查報告及建議。
    監護之聲請人或利害關係人亦得提出相關資料或證據，供法
    院斟酌。法院選定監護人時，應依受監護宣告之人之最佳利
    益，優先考量受監護宣告之人之意見，審酌一切情狀，並注
    意下列事項：㈠受監護宣告之人之身心狀態與生活及財產狀
    況。㈡受監護宣告之人與其配偶、子女或其他共同生活之人
    間之情感狀況。㈢監護人之職業、經歷、意見及其與受監護
    宣告之人之利害關係。㈣法人為監護人時，其事業之種類與
    內容，法人及其代表人與受監護宣告之人之利害關係。民法
    第1110條、第1111條、第1111條之1分別定有明文。再按監
    護宣告之裁定，於裁定送達或當庭告知法院選定之監護人時
    發生效力；監護宣告裁定經廢棄確定前，監護人所為之行為
    ，不失其效力，家事事件法第169條第1項、第170條第1項分
    別定有明文。
二、聲請意旨略以：聲請人為相對人之父，相對人於民國68年5
    月13日因智障行動不便，致不能為意思表示或受意思表示，
    或不能辨識其意思表示之效果，已達受監護宣告之程度，有
    戶籍謄本、親屬系統表、中華民國身心障礙證明影本等件為
    證。爰聲請准予裁定相對人為受監護宣告之人，並請求選定
    相對人之二姐胡淑芳為相對人之監護人，同時指定聲請人為
    會同開具財產清冊之人等語。
三、經查，聲請人主張之上開事實，業據其提出戶籍謄本、親屬
    系統表、中華民國身心障礙證明影本等件為據，且經本院在
    鑑定人即衛生福利部彰化醫院醫師蕭銘鴻前審驗相對人之精
    神狀況，相對人對於本院點呼無反應，有本院訊問筆錄在卷
    可按。又經本院囑託衛生福利部彰化醫院鑑定結果，認為：
    「㈠醫學上的診斷（生物學上之要素）：腦性麻痺、重度智
    能不足。障礙程度：極重度。㈡日常生活狀況：個案平時在
    家由案父及案姐輪流照顧，無所事是，從早上看電視到晚上
    ，但似乎看不懂節目的内容，也不知道如何使用搖控器。個
    案不識字，不會講話。白天的進食由居家看護餵食，每週居
    家看護幫忙洗一次澡，對於進食、穿衣、洗澡、如廁等基本
    生活，均需他人協助。個案不認得生活上多數常見之物，也
    不知其用途。對於金錢的使用上，無法比較不同鈔票的面額
    大小，只認得百元鈔票，知道可以用來買東西，但不知其購
    買力。㈢身體狀態：四肢萎縮、僵硬、變型。㈣精神狀態：1.
    意識/溝通性：難以有效言語溝通，只能依照指令動作做簡
    單的活動。2.記憶力：無法配合施測。3.定向力：無法配合
    施測。4.計算能力：無法配合施測。5.理解‧判斷力：無法
    配合施測。6.現在性格特徵：退化自閉。7.其他（氣氛‧情
    感狀態‧幻覺‧妄想‧異常行動等）：常傻笑。8.智能檢查‧心
    理學檢查：無法配合施測。㈤有關判斷能力判定之意見：不
    能管理處分自己財產。判定的根據：依胡怡芳女士目前心智
    狀況，難以言語溝通或適切表達其想法。因腦性麻痺、重度
    智能不足導致認知功能嚴重缺損，無法獨立完成基本生理需
    求。因認知功能缺損以致金錢、數字、是非對錯等概念嚴重
    缺損，是故，亦無法管理與處置個人事務。㈥回復可能性說
    明：回復可能性低。㈦鑑定判定及說明：1.基於受鑑定人有
    腦性麻痺、重度智能不足，其程度達極重度，不能管理處分
    自己的財產，回復之可能性低。2.腦性麻痺、重度智能不足
    之程度，個案不能為意思表示或受意思表示、不能辨識其意
    思表示之效果，可為監護宣告。」等語，有衛生福利部彰化
    醫院成年監護鑑定書在卷可稽，堪認相對人因精神障礙或其
    他心智缺陷，致不能為意思表示或受意思表示，亦不能辨識
    其意思表示之效果。從而，本件聲請為有理由，應予准許，
    爰宣告相對人為受監護宣告之人。
四、本件相對人既經監護宣告，業如前述，揆諸前揭規定，自應
    為其選定監護人及指定會同開具財產清冊之人。又相對人之
    母已歿，其父即聲請人、大哥胡櫂鍠、大姐胡淑怡、二姐胡
    淑芳均同意由相對人之二姐即關係人胡淑芳擔任相對人之監
    護人，由聲請人擔任會同開具財產清冊之人等情，有聲請人
    提出之親屬系統表、同意書在卷可稽。本院審酌聲請人胡漢
    江、關係人胡淑芳分別為相對人之父、二姐，與相對人關係
    密切，由渠等分別擔任相對人之監護人、會同開具財產清冊
    之人，應符合相對人之最佳利益，爰裁定如主文第2、3項所
    示。
五、末依民法第1113條準用同法第1099條、第1099條之1之規定
    ，於監護開始時，監護人胡漢江對於受監護宣告之人胡怡芳
    之財產，應會同胡淑芳於2個月內開具財產清冊，並陳報法
    院，於開具完成並陳報法院前，監護人對於受監護宣告之人
    之財產，僅得為管理上必要之行為，併此指明。
六、依家事事件法第164條第2項，裁定如主文。
中　　華　　民　　國　 　111 　年　　3 　　月　　30　 日
                    家事法庭  法  官  黃倩玲
以上正本係照原本作成。
如對本裁定抗告，須於裁定送達後10日內向本院提出抗告狀，並
繳納抗告費新臺幣1千元。
中　　華　　民　　國　　111 　年　　3 　　月　　 30 　日
                              書記官  呂怡萱